【裁判字號】    89,上易,478
【裁判日期】    890314
【裁判案由】    傷害
【裁判全文】
臺灣高等法院刑事判決                            八十九年度上易字第四七八號
    上  訴  人  臺灣板橋地方法院檢察署檢察官
    被      告  甲○○○
右上訴人，因被告傷害案件，不服臺灣板橋地方法院八十七年度易字第一九三三號，
中華民國八十八年九月三十日第一審判決（起訴案號：臺灣板橋地方法院檢察署八十
七年度偵字第三０二六號）提起上訴，本院判決如左：
    主  文
上訴駁回。
    理  由
一、公訴意旨略以：被告甲○○○與告訴人乙○○係夫妻關係，平日感情不睦，時有
    爭執。詎被告竟基於普通傷害之概括犯意，自民國八十六年七月間起至同年十二
    月底止，在臺北縣板橋市○○路○段二十四號一樓住處，連續多次徒手毆打告訴
    人，致告訴人受有頭、臉部瘀腫等傷害。經告訴人訴請偵辦，因認被告犯有刑法
    第二百七十七條第一項之傷害罪嫌。
二、公訴人認被告涉犯傷害罪嫌，無非以告訴人之指訴，證人即乙○○之父丙○○之
    證述為其論據。公訴人上訴時，補稱：告訴人所述之犯罪事實長達多年，似應再
    傳訊丙○○說明為宜，又被告及告訴人之女長期與二人相處，亦應明二人生活情
    形，本件調查過程乏上開資料等語。
三、按犯罪事實應依證據認定之，無證據不得推定其犯罪事實；又不能證明被告犯罪
    者，應諭知無罪之判決，刑事訴訟法第一百五十四條、第三百零一條第一項，分
    別定有明文。次按事實之認定，應憑證據，如未能發現相當證據，或證據不足以
    證明，自不能以推測或擬制之方法，以為裁判基礎；又認定不利於被告之事實，
    須依積極證據，苟積極證據不足為不利於被告事實之認定時，即應為有利於被告
    之認定，更不必有何有利之證據，最高法院亦著有四十年台上字第八六號、三十
    年上字第八一六號判例可稽。
四、訊據被告堅決否認被訴傷害告訴人之犯行，辯稱：伊前妻即告訴人乙○○精神狀
    況不穩定，經常謊報受毆打，且有自殺之傾向，所受之傷均係自戕行為所致，伊
    未曾毆打告訴人，伊沒有傷害告訴人等語。
五、經查：
    （一）被告自檢察官偵查時起迄本院審理中，均堅詞否認有被訴之犯行，而告訴
          人之指訴，其目的在使被告受刑事處分，是其指訴常有誇大或悖離事實之
          情形，告訴人之指訴，應調查其所訴各節有無瑕疵，並應調查所訴與卷內
          其他之事證相符，始得為論罪科刑之依據。
    （二）公訴人在起訴書犯罪事實欄中僅記載被告自八十六年七月間起至十二月底
          止，多次毆打告訴人乙○○，並未敘明其具體之犯罪時間，且被告與告訴
          人於八十六年十二月七日即已離婚，未居住一處，有附於偵查卷第七頁之
          離婚協議書影本可稽。而刑法第二百七十七條第一項之傷害罪，須被告之
          行為已對被害人之身體、健康發生傷害之結果，始得以該罪相繩。然告訴
          人於檢察官偵查中，除陳述受被告毆打成傷外，並未提出任何診斷證明書
          為證，則告訴人是否確因被告之毆打行為受有頭、臉部瘀腫之傷害，已無
          證據可資證明。至證人即乙○○之父丙○○在偵審中雖證述被告毆打告訴
          人云云，但亦表示並未目睹，均係聽聞告訴人所言，則此亦屬傳聞證據，
          自不足為不利被告之認定。是公訴人提起公訴所憑之證據，尚不足以證明
          被告犯罪。
    （三）原審法院依職權向告訴人就診之臺北縣板橋市亞東紀念醫院函查，依該院
          八十七年八月二十七日（八七）亞門六四─二字第一六五五號函暨所附病
          歷資料、護理紀錄單記載：
          告訴人於八十五年九月十三日至同年十月五日住院治療，求診時據家屬
            陳述已有二夜連續企圖自殺，採用自刺手臂方式，被帶往醫院急診求治
            。八十五年九月十三日其自殺企圖和行動更加強烈，採用自割前臂、灼
            傷軀體和吞服漂白水，經胃鏡檢查，食道和胃皆有第二度化學性灼傷。
            且依護理紀錄單記載，告訴人乙○○以打火機自焚致前胸灼傷，雙膝及
            右手有多處以刮鬍刀割傷之傷口，於治療期間有拒絕打針、縫合傷口之
            情形。
          告訴人於八十六年一月二十三日下午五時五分許，由父親丙○○及被告
            送醫急診，據丙○○陳述告訴人係於八十六年一月二十二日自行以頭撞
            牆，於一月二十三日下午四時許，由丙○○以安眠藥二顆予以服用後送
            醫。
          於八十六年四月二十四日至同年五月九日止住院治療，於八十六年四月
           二十四日係因意外事故（按係車禍）由一一九人員及肇事者陪同，所受
            傷勢係右側脛骨幹骨折，於接受手術內固定治療，於八十六年五月九日
            出院。
          於八十六年六月二十五日至同年七月二十四日止住院治療。於八十六年
            六月二十五日其自台北縣浮洲橋上跳下自殺，經一一九人員送醫急診，
            受有第一腰椎爆裂性骨折、右側脛腓骨踝部骨折及骨盆骨粉碎性骨折。
            告訴人接受手術內固定腰椎骨折及右踝部骨折，骨盆骨折採保守治療，
            惟原來之脛骨骨折手術處發生感染，於八十六年七月二十四日出院。至
            八十七年七月二日複診，除骨盆骨癒合不正外，其他骨折均已癒合。但
            因長期臥床及疑右側坐骨神經部分損傷導致右下肢明顯無力、肌肉萎縮
            仍需復健治療。
          於八十六年八月二十九日凌晨二時四十五分許，告訴人由一一九人員送
            醫求診，表示被先生由床上推下床。
          告訴人另自八十五年十月十四日起至八十六年六月二十三日止，於該院
            精神科就診九次，經診斷為憂鬱症合併邊緣型人格異常，有自殘及自裁
            傾向。
          據上資料，除告訴人於八十六年八月二十九日疑遭被人推落下床外，其餘
          所受傷害或係自戕，或係車禍所致，均與被告無涉。又原審法院再向亞東
          紀念醫院查證是日告訴人所受之傷勢如何，依該院八十八年八月二十五日
          （八八）亞門六四─二字第一九０五號函覆，八十八年八月二十九日病人
          主訴跌倒致頭部外傷、背部挫傷及骨盤疼痛，到急診求治，經檢查後，建
          議住院治療，病人拒絕住院，辦自動出院；病人傷勢穩定，背部及骨盤疼
          痛，是因陳舊性腰椎及骨盤骨折所致。是該日告訴人所治療者，屬舊傷所
          造成之不適，顯非受被告毆打成傷。再者，依八十六年八月二十九日護理
          紀錄單（外放證物袋）記載，告訴人係於凌晨二時四十五分由一一九人員
          及警察陪同急診，三時四十五分醫師建議住院，遭告訴人拒絕，並表示想
          找先生帶她回家即可，四時五分由護士聯絡被告前來處理，四時三十分告
          訴人的先生到達，並於凌晨四時五十分由其先生陪同乘救護車回家等情。
          如告訴人係遭被告推落下床，何以前往處理之警察未予查究，且事後告訴
          人要醫院通知其先生即被告帶其返家，此亦與常情有違。從而依上開就醫
          資料，實難認定被告有被訴多次毆打告訴人成傷之犯行。
    （四）原審另依職權向告訴人就診之臺北縣立板橋醫院函查，依該院八十八年八
          月十六日北縣板醫歷字第二０四六號函記載：病患乙○○就診時間僅十三
          分鐘即行離去，惟其曾口述遭其先生毆打等詞。而依所附急診護理紀錄記
          載：八十六年六月二十四日（即自浮洲橋跳下自殺前一日）病人由一一九
          人員送入，主訴因被先生割傷多處，左手及右腳、頸部等多處，醫生建議
          住院，病人表示要上廁所，下床後隨即離去等情（見原審卷第五九頁）。
          而本件發生在其多次自殺前後，是否仍為其自戕行為，已非無疑。又臺北
          縣警察局板橋分局沙崙派出所當時之管區警員（現任職桃園縣警察局中壢
          分局）鍾天佑（原判決誤載為鍾天祐）於原審審理中結證稱：伊自八十二
          年間起至八十七年十二月間，在板橋分局沙崙派出所任職期間，曾多次處
          理過乙○○報案。乙○○經常以手機或前往派出所報案，伊接獲通知前往
          處理至少三次以上，沙崙派出所的同仁幾乎都處理過她的案子。她報案的
 內容有時說被她先生性虐待，有時被她先生毆打，但我們到現場時，都沒
          有看到打架的痕跡，且乙○○身上亦無傷痕。有一次有刀傷，我們問她女
          兒，她女兒說是媽媽自己劃的，不太記得有無送醫（按應係前述八十六年
          六月二十四日）。有一次她報案說被推下床，很難過，快死了，我有叫救
          護車送她至醫院（按應係前述八十六年八月二十九日），但她先生當時並
          不在家。有向鄰居查訪夫妻相處情形，鄰居都說她先生對她還好，反而是
          她對她先生不好等語（見原審八十八年八月二十六日訊問筆錄）。依上開
          鍾天佑之證詞，八十六年六月二十四日告訴人所受之傷，尚難認係被告所
          為。
    （五）公訴人起訴時所提之證據，並不足證明被告有被訴之犯行。原審法院依職
          權調查所得，亦無法證明告訴人係遭被告毆打成傷。公訴人於提起上訴時
          ，聲請傳訊證人丙○○及告訴人與被告所生之女作證。證人丙○○於本院
          調查時證稱：他們（指告訴人及被告）常為我女兒帶小孩上幼稚園及房租
          等瑣事爭執，民國八十六年七月至十二月底，我女兒住新莊市○○路，我
          住中壢，我女兒被甲○○○打，她向我求救，那時是晚上，我因需帶小孩
          ，大約第二、三天才去看我女兒，她臉頰有傷，因那天是星期日，未帶她
          去診斷，我看她二、三次云云；證人即告訴人與被告所生之女高木希純（
          民國八十年（即一九九一年）十月十四日生）證稱：他們（指告訴人及被
          告）約在我六歲時，我看見他們打來打去，母親臉沒腫，我沒有偏袒父親
          等語（均見本院八十九年三月一日訊問筆錄）。證人丙○○係告訴人之父
          ，基於父女之至親關係，其證言是否純屬事實之陳述，而無個人情感之因
          素，已有疑義，況其所述告訴人受傷，係告訴人告知被打後，二、三天陳
          新華才去，則其所見之傷，亦不能據此證明係被告所為，況並未經醫師診
          斷，告訴人確有受傷，證人丙○○所述自難採為被告犯罪之證據。至於證
          人高木希純，年紀還小，就所詢事項，其無法供證事情發生年、月，其證
          言已難逕予採信，況其證稱：母親臉沒腫等語，亦不足以證明被告有被訴
          傷害告訴人之犯行。此外，復查無其他積極證據，足資證明被告涉有被訴
          之犯行，不能證明被告犯罪。至於被告聲請傳管區警員作證及函請臺北縣
          警察局板橋分局沙崙派出所查明本件事實之始末。惟查原管區警員鍾天佑
          已於原審就上開事項結證明確，本院認無再予訊問及函詢之必要，附此敘
          明。
 六、 原審據上理由，以不能證明被告犯罪，諭知被告無罪之判決。經核於法並無不
      合。檢察官上訴意旨仍認被告犯罪，執前詞指摘原判決不當，為無理由，應予
      駁回。
據上論斷，應依刑事訴訟法第三百六十八條，判決如主文。
本案經檢察官郭文東到庭執行職務。
中    華    民    國    八十九    年        三        月      十四      日
                            台灣高等法院刑事第三庭
                                審判長法  官  張  連  財
                                      法  官  張  傳  栗
                                      法  官  李  英  勇
右正本證明與原本無異。
不得上訴。
                                      書記官  倪  淑  芳
中    華    民    國    八十九    年        三        月      十六      日


司法院資訊處製作；財團法人民間司法改革基金會備份。
